---
title: "model.Rmd"
author: "Jonathan"
date: "12/30/2021"
output: html_document
---

```{r}
suppressPackageStartupMessages({
library(tidyverse)
library(lubridate)
library(modelr)
library(broom)
library(lmtest)
library(sandwich)
library(viridis)
})
```

Henter PM2 filen:

```{r}
pm2 <- read_csv("data/pm2.csv", show_col_types = FALSE)
```

# Modeller

## Leser inn data

```{r}
# Starter med å lese unn dataene
pm2 <-  read_csv("data/pm2.csv", show_col_types = FALSE)
```


```{r}
pm2 <- pm2 %>%
  mutate(
    aar_f = parse_factor(as.character(aar)),
    aar_d = date(paste0(aar, "-01-01"))
  )
```

## Modell

Funksjon:

```{r}
mod1 <- 'pm2 ~ aar_f + Total_ya_p + rel_inc_l + rel_inc_h + uni_k_mf + uni_l_mf + nytt_bareal_pp'
```

**i) Generer et lm objekt (lm1) utfra mod1 og datasettet pm2**

Modell 1:

```{r}
lm1 <- lm(mod1, data = pm2, subset = complete.cases(pm2))
```

**ii) Legg residualene fra den lineære modellen til datasettet pm2**

```{r}
pm2 %>%
  add_residuals(lm1)
```

Summary:

```{r}
summary(lm1)
```

# Modell oppgaver

**i) Forklar hva vi kan lese ut av verdien på års-koeffisientene.**

Årskoeffisienene til modellen forklarer hvor mye $Y$, altså *pm2* øker i
kvadratmeter for hvert år som går. Eksempelvis ser vi at det øker med
1351,2 i 2007, 4026,33 i 2014, helt til 6417,06 i året 2017.

**ii) Diskuter om fortegnet er som forventet på de øvrige
koeffisientene.**

Modellen fremviser at alle fortegnene til koeffisientene er postiive
utenom de som tilhører *rel_inc_l* og *uni_k\_mf*, som da innehar
negative fortegn. Grunnlaget til hvorfor disse er negative vil være at
*rel_inc_l* er som sagt differensen mellom variablene *inc_l* (lav
inntektsgrense 0-249k) og *inv_hh_l\_m* (Gjennomsnitt), og *uni_k\_mf*
(lav universitetsutdannlse). Individene innenfor disse kategoriene vil
komme dårligst ut av økning i pris per kvadratmeter.

**Testing for heteroskedasititet**

**i) Benytter en Breuch-Pagen test (bptest fra lmtest pakken) der H0 er
at residualene er trukket fra en fordeling med konstant varians.**

```{r}
bptest(lm1)
```

**ii) Har vi problemer med heteroskedastisitet her?**

Ja, vi vil ha problemer med heteroskedastisitet med henhold til at
p-verdien er større enn 0,05.

**iii) I så fall bør vi rapportere robuste standard feil og tilhørende
robuste t-verdier (Se coeftest() fra lmtest pakken. Vi trenger også
vcovHC() fra sandwich pakken for å spesifisere kovariansmatrisen.)**

```{r}
# Hvordan man får robuste standard errors i R. HC0 er standard i Stata
coeftest(lm1, vcov = vcovHC(lm1, type = "HC3"))
```

**iv) Legg residualene fra lm1 til datasettet pm2**

```{r}
# Nå har vi complete.cases i pm2
pm2 <- pm2 %>%
  add_residuals(lm1)
```

**v) Bruk variabelen aar til å lage en nye variabel aar_d av typen date.
Bruk datoen 1. jan..**

```{r}
# Unødvendig, du har laget aar_d lengre oppe
# pm2 <- pm2 %>%
#   mutate(aar_d = make_date(aar))
```

**vi) Filtrer ut fylkene Østfold, Akershus, Oslo, Rogaland og
Hordaland.**

```{r}
pm2 <- pm2 %>%
  mutate(fylke = substr(knr, start = 1, stop = 2))
```

**vii) - x**

```{r}
# Fin figur ;-)
pm2 %>% 
  filter(fylke %in% c("01", "02", "03","11")) %>% 
  unnest(c(fylke)) %>% 
  group_by(fylke, aar_d) %>% 
  summarise(mean_fylke = mean(resid)) %>% 
  ggplot(mapping = aes(x= aar_d, y= mean_fylke, colour = fylke)) +
  geom_line(lwd=1) +
  geom_hline(yintercept = 0, colour = "white") +
  theme(legend.position = "bottom")
#
```

# Dummy fylke og år

## Del 1

**i) Innfører en faktor-variabel for fylke i modellen. La modell 2 ellers være lik modell 1.**

```{r}
pm2 <- pm2 %>%
  mutate(
    fnr = parse_factor(as.character(fylke))
  )
```

Funksjon:

```{r}
mod2 <- 'pm2 ~ aar_f + fnr + Total_ya_p + rel_inc_l + rel_inc_h + uni_k_mf + uni_l_mf + nytt_bareal_pp'
```

**ii. Generer lm2 fra modell 2 og datasettet pm2.**

Modell 2:

```{r}
# du må bruke subset complete.cases også her for å droppe
# observasjonene som ikke er komplete cases. Tror kanskje det greieste er å bare drobbe de seks
# fra pm2. complete.cases() gir true hvis vi ikke har noen NA. Får alstå en vektor med TRUE og FALSE
# på rekkeplassen i pm2[complete.cases(pm2), ]. Uttrykket tar bare med de rekkene der vi har TRUE
# dropper rekker med manglende observasjoner. Nå har vi 2358 obs.
pm2 <- pm2[complete.cases(pm2), ] 
lm2 <- lm(mod2, data = pm2)
```

**iii. Legg residualene fra lm2 til pm2 og kall dem res_m2**

```{r}
pm2 <- pm2 %>%
  mutate(res_m2 = resid(lm2))
```

```{r}
lm2
```

**iv) Rapporter summary() for mod2**

```{r}
summary(mod2)
```

**v) Filtrer ut fylkene “01”, “02”, “04”, “11” og “12” fra pm2 og plot residualene fra lm2 for hver kommune som linjer. Lag et del-plot (facet) for hvert fylke . La aar_d være horisontal akse. Dette skal gi en figur som den følgende.**

```{r}
pm2 %>% filter(fnr %in% c("01", "02", "04", "11", "12")) %>%
ggplot(mapping = aes(x = aar_d, y = res_m2)) +
geom_line(aes(group = knavn)) +
scale_size_manual(values = c(seq(2.0, 0.5, by = -0.1))) +
geom_hline(yintercept = 0) +
theme(legend.position = 'bottom') +
  facet_wrap(~fylke)
```
## Del 2

**i) Diskuter hva dette sier om kvaliteten på modell 2.**

Med henhold til at modellene fremviser at noen kommuner ligger over 0 linjen og andre under, kan vi konkludere at modell 2 har svært høye variasjoner som ikke er gunstig.

**ii) Er det grunn til å mistenke at vi mangler viktige variabler i modell 2?**

Variasjonene kan være preget av at vi mangler viktige variabler som ikke er inkludert i modellen.

**iii) Filtrer så med hensyn på fylke “11”.**

```{r}
pm2 %>% filter(fnr %in% c("11")) %>%
ggplot(mapping = aes(x = aar_d, y = res_m2)) +
scale_color_viridis(discrete = TRUE, option = "D") +
geom_line(aes(group = knavn, colour = knavn, size =knavn)) +
scale_size_manual(values = c(seq(2.0, 0.5, by = -0.1))) +
geom_hline(yintercept = 0) +
theme(legend.position = 'bottom')
```

## Del 3

**i) Gjenta plottet ovenfor men nå bare for kommunene “1119”, “1120”, “1127”, “1121”,” 1130”, “1135”, “1106”, “1149”**

```{r}
pm2 %>% filter(knr %in% c("1119", "1120", "1127", "1121", "1130", "1135", "1106", "1149")) %>%
ggplot(mapping = aes(x = aar_d, y = res_m2)) +
scale_color_viridis(discrete = TRUE, option = "D") +
geom_line(aes(group = knavn, colour = knavn, size =knavn)) +
scale_size_manual(values = c(seq(2.0, 0.5, by = -0.1))) +
geom_hline(yintercept = 0) +
theme(legend.position = 'bottom')
```

**ii) Hva kjennetegner de kommune i Rogaland hvor vår enkle modell hhv. overvurderer og undervurderer pris per kvadratmeter?**

-

# Modell for hvert fylke

```{r}
pm2_k <- pm2 %>%
  group_by(knr, knavn, fnr) %>%
  nest()
```

```{r}
dim(pm2_k)
```

```{r}
pm2_k %>%
  head()
```
**i) Skriv en funksjon k_model for å kjøre følgende modell for hvert enkelt fylke**

```{r}
k_model <- function(a_df) {
  lm(pm2 ~ aar + Total_ya_p + rel_inc_l + rel_inc_h + uni_k_mf + uni_l_mf + nytt_bareal_pp,
 data = a_df)
}
```

**ii) Bruk funksjonen på data elementet i pm2_k og generer et nytt model element som inneholder en lineær modell for hver kommune.**

```{r}
pm2_k <- pm2_k %>%
  mutate(model = map(data, .f = k_model))
```

**iii) Dropp kommunene “0811” og “0821” som ikke har komplette data.**

Skal bare droppe kommunene Bø og Siljan som ikke hadde komplette da. Bare bruke en pipe på pm2 og ta med alle kommuner som IKKE er "0811" eller "0821". Husk at ! betyr ikke og %in% er svært hensiktmessig.

iv. Legg til residualene som en variabel i pm2_k (jmf. slide 24 i kap. 25).

```{r}
# Her må du bruke map2() siden du trenger to argumenter nemlig modellen og funksjonen (add_residual()) 
# som du skal bruke på modellen
```


v. List ut residualene for Haugesund.

```{r}
# Filtrer ut Haugesund, før du så unnest() residualene og velger varaiablene aar og resid
```


vi. Lag et plot av residualene for Haugesund (jmf. slide 28 kap. 25). Plotet skal se slik ut.

Dataene fra ovenfor kan du bare pipe inn i ggplot, legge på en geom_point() og geom_line() før du til slutt legger på geom_hline(yintercept = 0)

vii.

Bruk geom_smooth(aes(colour = fnr, group = fnr), se = FALSE) for å få en farge for hvert fylke


viii.

Som over bare at du starter med filter(), husk %in%, for å plukke ut de angitte kommunene. Bruk geom_line()


x.

Tips: Først unnest(data) i en pipe, før du så gjør group_by og summarise så piper du videre til ggplot()
