---
title: "hent-ssb-data.Rmd"
author: "Jonathan"
date: "12/30/2021"
output: html_document
---

```{r}
library(PxWebApiData)
library(tidyverse)
```

```{r}
load("knr.Rdata")
```

## Hente data om gjennomsnittlig kvadratmeterpris for eneboliger

```{r}
pm2_raw <- ApiData(
  urlToData = "06035",
  Region = knr,
  ContentsCode = "KvPris",
  Boligtype = "01",
  Tid = c(as.character(2006:2017)),
  # Neste linje gjør at din nyere versjon av ApiData() oppfører
  # likt som den tidligere versjonen som jeg har brukt
  makeNAstatus = FALSE
)
```

### Droppe variabler og endre navn

```{r}
pm2 <- pm2_raw$dataset %>%
  select(-Boligtype, -ContentsCode) %>%
  rename(
    knr = Region,
    aar = Tid,
    pm2 = value
  )
```

### Endre navn på elementet

```{r}
names(pm2_raw)[[1]] <- "desc"
```

### Legge til kommunenavnene til pm2 som variablen *knavn*

```{r}
pm2 <- pm2 %>%
  mutate(
    knavn = pm2_raw$desc$region
  )
```

### Fjerne paranteser i knavn

```{r}
# se help str_replace.str_replace_all(string, pattern, replacement). Vi skal altså
# sende inn en tekststreng, vår eksisterende knavn variabel, bruke en regex for å matche de
# parentesene vi vil bli kvitt. Det er denne rgex-en vi har i moenster. Til slutt må vi angi
# det vi vil erstatte teksen med. I vårt tilfelle vil vi bare slette så replacement er ""
# som angir ingenting. Legg ut i et objekt tmp først for å teste at riktig, så endre til 
# pm2 <- pm2 %>% .... For så å oppdatere pm2 med nye navn
# Fyll inn argumentene til str_replace under. Sjekk at tmp ser ut slik du ønsker. Bytt så ut
# tmp <- pm2 %>% ...  med pm2 <- pm2 %>% ...
pm2 <- pm2 %>% 
  # oppdaterer knavn så bruker mutate
  mutate(
  knavn = str_replace(
    string = knavn,
    pattern = '\\s*\\([-\\d\\s]*\\)\\s*$' ,
    replacement = ""
  )
  )
```


## Finn kommunenummer for de kommunene som har complete.cases() fra 2006

```{r}
# Lager tibble med knr for de kommuner som har 
# complete.cases i perioden 2006-2017
knr_c.c <- pm2 %>%
  mutate(
    c.c = complete.cases(.)
  ) %>%
  group_by(knr) %>%
  summarise(sum_c.c = sum(c.c)) %>%
  filter(
    sum_c.c == max(sum_c.c)
  )
```

```{r}
# Lager en vector med knr for complete cases
knr_c.c <- knr_c.c$knr
```

### Bruke knr_cc til å redusere pm2 til kommunene som har "complete cases".

```{r}
pm2 <- pm2 %>%
  filter(
    knr %in% knr_c.c
  )
```

```{r}
dim(pm2)
```

# Andel yrkesaktive

```{r, echo = TRUE, eval = TRUE, include = TRUE}
pop_06_17_ya_raw <- ApiData(
    urlToData = "07459",
    Region = knr,
    Alder = list("agg:TredeltGrupperingB2", 
                 c("F20-64")),
    Kjonn = TRUE,
    Tid = as.character(2006:2017),
    # Neste linje gjør at din nyere versjon av ApiData() oppfører
    # likt som den tidligere versjonen som jeg har brukt
    makeNAstatus = FALSE
)
```

```{r, echo = TRUE, eval = TRUE, include = TRUE}
# Change the cumberome name of first list item 
names(pop_06_17_ya_raw)[[1]] <- "desc"
```

```{r, echo = TRUE, eval = TRUE, include = TRUE}
# Pick from both desc and dataset
pop_06_17_ya <- tibble(
  knr = pop_06_17_ya_raw$dataset$Region,
  kjonn = pop_06_17_ya_raw$desc$kjønn,
  aar = pop_06_17_ya_raw$desc$år,
  ya = pop_06_17_ya_raw$dataset$value
)
```

```{r, echo = TRUE, eval = TRUE, include = TRUE}
# Pivot wider for kjonn (sex) and calculate total
pop_06_17_ya <- pop_06_17_ya %>% 
  pivot_wider(
    id_cols = c(knr, aar),
    names_from = kjonn,
    names_prefix = "ya_",
    values_from = ya
  ) %>% 
  mutate(
    ya_Total = ya_Menn + ya_Kvinner
  )
```

## Befolkning Menn, Kvinner og Totalt

```{r, echo = TRUE, eval = TRUE, include = TRUE}
# Population, men, women and total
pop_06_17_raw <- ApiData(
    urlToData = "07459",
    Region = knr,
    Alder = list("agg:TodeltGrupperingB", 
                 c("H17", "H18")),
    Kjonn = TRUE,
    Tid = as.character(2006:2017),
    # Neste linje gjør at din nyere versjon av ApiData() oppfører
    # likt som den tidligere versjonen som jeg har brukt
    makeNAstatus = FALSE
)
```

```{r, echo = TRUE, eval = TRUE, include = TRUE}
# Change the cumberome name of first list item 
names(pop_06_17_raw)[[1]] <- "desc"
```

Tar med både kjønn fra element 1 og Alder fra element 2.

```{r, echo = TRUE, eval = TRUE, include = TRUE}
# Pick from both desc and dataset
pop_06_17 <- tibble(
  knr = pop_06_17_raw$dataset$Region,
  kjonn = pop_06_17_raw$desc$kjønn,
  alder = pop_06_17_raw$dataset$Alder,
  aar = pop_06_17_raw$desc$år,
  pop = pop_06_17_raw$dataset$value
)
```

```{r, echo = TRUE, eval = TRUE, include = TRUE}
    pop_06_17 <- pop_06_17 %>% 
      pivot_wider(
        id_cols = c(knr, aar),
        names_from = c(kjonn, alder),
        values_from = pop
      ) %>% 
      mutate(
        Menn_t = Menn_H17 + Menn_H18,
        Kvinner_t = Kvinner_H17 + Kvinner_H18,
        Total_t = Menn_t + Kvinner_t
      ) %>% 
      select(knr, aar, Menn_t, Kvinner_t, Total_t)
```

Beregner prosentandel i yrkesaktiv alder for kvinner (`Kvinner_ya_p`), menn (`Menn_ya_p`) og totalt (`Total_ya_p`).
Velger så variablene `knr`, `aar`, `Menn_ya_p`, `Kvinner_ya_p`, `Total_ya_p`

```{r}
# join ya og total pop (pop_08_17)
pop_06_17_ya_p <- pop_06_17_ya %>% 
  left_join(pop_06_17, by = c("knr", "aar"))
```

```{r}
# calculate ya percentage and select relevant variables
pop_06_17_ya_p <- pop_06_17_ya_p %>% 
  mutate(
    Menn_ya_p = (ya_Menn/Menn_t)*100,
    Kvinner_ya_p = (ya_Kvinner/Kvinner_t)*100,
    Total_ya_p = (ya_Total/Total_t)*100
  ) %>% 
  # Tar med Total_t, for å kunne regne ut nye m2 per person
  select(knr, aar, Menn_ya_p, Kvinner_ya_p, Total_ya_p, Total_t)
```

Her er starten av `pop_06_17_ya_p` for kontroll.

```{r, echo = TRUE, include = TRUE}
head(pop_06_17_ya_p, n = 5)
```

## Legger `ya` variablene til pm2 tibble-en

```{r}
# update pm2
pm2 <- pm2 %>% 
  left_join(pop_06_17_ya_p, by = c("knr", "aar")) %>% 
  select(knr, knavn, aar, everything())
```

Rydder opp og sletter objekter som ikke lenger trengs vha.
`rm()`.

```{r}
# clean up
rm(pop_06_17, pop_06_17_raw, pop_06_17_ya, pop_06_17_ya_raw, pop_06_17_ya_p)
```

# Inntekt

```{r}
inc_06_11 <- ApiData(
  urlToData = "07183",
  Region = knr,
  ContentsCode = c("Inntekt1" , "Inntekt2","Inntekt7"),
  Tid = c(as.character(2006:2011)),
  makeNAstatus = FALSE
)
```



# Utdanning

```{r}
uni_p_raw <- ApiData(
  urlToData = "09429",
  Region = knr,
  Nivaa = c("03a", "04a"),
  Kjonn = TRUE,
  ContentsCode = "PersonerProsent",
  Tid = c(2006:2010),
  makeNAstatus = FALSE
)
```




```{r, echo = FALSE}
# Jonathan. Velg Restart R and clear ouput fra Run drop-down menyen. Trykk så på PIl-ned-strek
# (Run all chunks above) borte i høyre hjørne i denne chunken. Får du fremdels ikke 2364 4 ?
#siste
```

